【裁判字號】    89,易,2152
【裁判日期】    900403
【裁判案由】    詐欺
【裁判全文】
臺灣板橋地方法院刑事判決                        八十九年度易字第二一五二號
    公  訴  人  臺灣板橋地方法院檢察署檢察官
    被      告  甲  ○
右列被告因詐欺案件，經檢察官提起公訴（八十八年度調偵字第八號），本院判決如
左：
    主  文
甲○無罪。
    理  由
一、公訴意旨如起訴書所載（如附件）。
二、按公訴人認被告甲○涉有詐欺罪之犯行，無非以其犯罪事實業據告訴人丙○○指
    訴綦詳，並經證人王金龍、呂永順到庭結證在卷，復有收款收據、確認書等影本
    附卷可資佐證為其論據。惟訊據被告甲○堅決否認有詐欺之犯行，辯稱：因伊於
    民國八十五年（即西元一九九六年）四月間將海南冠天下理容公司以新臺幣（下
    同）四百萬元轉讓給乙○○，乙○○只付伊一百多萬元就跑了，之後伊找到乙○
    ○後，告訴人丙○○出面處理，表示願頂下，並交付二紙合計五十萬元之支票二
    紙給伊後，伊就將冠天下理容公司交給丙○○經營，惟其後丙○○均未再付款，
    另當時伊與乙○○、邱蒼澤原相約籌資一千萬元欲投資成立哈爾濱大慶市俊鳥娛
    樂城，由伊出資四百萬元，乙○○、邱蒼澤各出資三百萬元，但乙○○並未依約
    出資，之後乙○○有匯款人民幣七十萬元給伊，丙○○亦有交付一紙七十萬元支
    票給伊，伊以為該等款項均是給付頂讓冠天下理容公司之價金，乃與丙○○簽訂
    轉讓契約書，嗣因乙○○就該等款項之投資與丙○○發生很大的爭執，乙○○告
    訴伊該人民幣七十萬元之匯款是丙○○出資對俊鳥娛樂城之投資款，伊才應丙○
    ○要求簽立上開確認書，然伊自認上開人民幣七十萬元匯款及七十萬元支票是伊
    轉讓冠天下理容公司之對價，與大慶俊鳥娛樂城無涉，並非告訴人交付伊對俊鳥
    娛樂城之投資款，至於告訴人交付多少金額給乙○○，伊並不清楚，伊對告訴人
    並無何詐欺可言等語。
三、按犯罪事實應依證據認定之，無證據不得推定其犯罪事實，刑事訴訟法第一百五
    十四條定有明文。而所謂證據，係指足以證明被告確有犯罪行為之積極證據而言
    ，該項證據須適於為被告犯罪之證明者，始得採為斷罪之資料；再告訴人之告訴
    ，係以使被告受刑事訴追為目的，是其陳述是否與事實相符，仍應調查其他證據
    以資審認（參照最高法院六十九年臺上字第四九一三號、五十二年臺上字第一三
    ○○號等判例要旨）。又刑法第三百三十九條之詐欺罪，須行為人意圖為自己或
    第三人不法之所有，施用詐術使人陷於錯誤而交付財物始能成立。經查：
    （一）告訴人丙○○對被告詐欺犯行之指訴，固提出收款收據、確認書各一紙及
          合計人民幣七十萬元之電匯憑證三紙、七十萬元之支票一紙等影本為證，
          惟查：
          １、收款收據上收款人之簽名，核諸與乙○○於八十年十月二日補辦入境
              申請書上之簽名相符，有該收款收據、補辦入境申請書等影本在卷可
              稽，雖堪認該收款收據確係由乙○○所簽立，然告訴人並無提出於八
              十五年間（即西元一九九六年）陸續分批以現金或匯款方式交付五百
              萬元給乙○○，再由乙○○轉交被告甲○之憑證，僅憑乙○○簽立之
              收款收據，尚難遽認告訴人確有出資交付乙○○五百萬元，況縱使告
              訴人確有交付五百萬元予乙○○，惟僅憑乙○○簽立之收據，亦難確
              認乙○○有將該款轉交予被告收受。
          ２、其次被告固不否認有簽立上開確認書，惟觀諸其上所載「茲確認一九
              九六年六月份本人甲○出面投資哈爾濱大慶市俊鳥娛樂城之資金，人
              民幣壹佰壹拾萬元正，全部均由我方股東丙○○先生出資，至于本人
              之股份全部全權信託於丙○○先生處理。特此證明。」之內容，其所
              載出資時間核與上開人民幣七十萬元之匯款時間西元一九九六年七月
              十五日以及上開七十萬元支票之發票日期八十五年（即西元一九九六
              年）九月十五日，均不相吻合；再其所載出資金額人民幣一百一十萬
              元（以歷年與新臺幣換算之最低三點六五元至最高四元之匯率計之，
              約為新臺幣四百零一萬五千元至四百四十萬元之間），不僅與上開人
              民幣七十萬元（同上匯率換算約為新臺幣二百五十五萬元五千元至二
              百八十萬元之間）及票款七十萬元之合計金額不符，亦與告訴人指訴
              之五百萬元不符，參諸被告上開所辯，亦難遽認被告有自告訴人處取
              得投資款五百萬元。況觀諸上開確認書內容，僅係確認被告出面投資
              俊鳥娛樂城之人民幣一百一十萬元金額，係由告訴人出資，並信託於
              告訴人處理，並未約定被告收受該投資款後應立即為告訴人辦理入股
              手續等語，因此縱係該內容屬實，亦難逕認被告有詐欺之犯意。
          ３、再者，被告提出告訴人於西元一九九六年九月二十四日與被告簽訂海
              南冠天下理容公司轉讓契約書，約定轉讓金額四百萬元，由告訴人先
              付定金五十萬元，並於一九九六年四月份起交由告訴人經營，業經告
              訴人自認屬實，有該契約書影本一紙及本院八十九年十一月二十七日
              訊問筆錄在卷可稽，核與被告上開所辯情節相符，且核諸上開人民幣
              七十萬元之匯款時間及七十萬元支票之發票日期，亦與被告、告訴人
              間轉讓海南冠天下理容公司經營權及簽約時間較為相合，是上開人民
              幣七十萬元之匯款及七十萬元之票款，是否為告訴人投資大慶俊鳥娛
              樂城之出資，即堪質疑，因此被告上開所辯非不可採，準此亦難遽認
              被告有詐騙告訴人出資投資大慶俊鳥娛樂城之犯行。
          ４、又證人王金龍於偵查中係證稱：伊於八十五年四月份在海南島海口市
              之國賓酒樓，曾與丙○○、甲○、乙○○吃過飯，其間有稍微提到娛
              樂城之事，但主要是討論海口冠天下（筆錄誤載為「關天下」），後
              來丙○○有陸續向伊提到投資四百五十萬元在娛樂城，但沒說錢交給
              何人等語（見臺灣臺北地方法院檢察署八十六年度偵字第二七一一六
              號偵查卷五十二頁），證人呂永順則係證稱：八十五年八月、九月分
              別在哈爾濱、臺灣見過邱蒼澤，二次都有談到娛樂城之事，甲○曾提
              到其朋友在大慶開娛樂城，叫伊與丙○○去看，到哈爾濱後，邱蒼澤
              說伊等可以投資娛樂城，但沒說多少錢，在臺灣時則說要投資一千多
              萬元與大陸合資，但沒聽他說要丙○○出多少錢，丙○○有答應投資
              ，邱蒼澤則說會再與丙○○聯絡，後來伊聽丙○○說有匯四百多萬元
              給甲○等語（見上開偵查卷五十二頁反面），觀諸證人王金龍、呂永
              順上開證述情節，均僅係粗略知悉有大慶俊鳥娛樂城投資一事，並未
              能確證告訴人投資俊鳥娛樂城係經被告詐騙而出資，且其有關告訴人
              出資四百多萬元投資俊鳥娛樂城之事，均係自告訴人處聞知，因此其
              等上開證述顯難據為被告犯有本件詐欺之憑證。
    （二）至乙○○於八十三年九月二十三日出境後，即因詐欺案件經法院通緝，長
          期滯留境外未歸，無法傳訊到庭調查，此有其出入境資料在卷可按，附此
          敘明。
    綜上所述，顯尚難認被告有不法所有之意圖，施用詐術，使告訴人陷於錯誤而交
    付財物之犯行，此外復查無其他積極證據足認被告確有詐欺之犯行，是本件不能
    證明被告犯罪，自應為無罪判決之諭知。
據上論斷，應依刑事訴訟法第三百零一條第一項，判決如主文。
本案經檢察官高智美到庭執行職務
中      華      民      國    九十      年      四      月      三      日
                                      臺灣板橋地方法院刑事第六庭
                                          法  官  彭  全  曄
右正本證明與原本無異
如不服本判決，應於判決送達後十日內，向本院提出上訴狀。
                                          書記官  梁  宜  庭
中      華      民      國    九十      年      四      月     十八     日


司法院資訊處製作；財團法人民間司法改革基金會備份。
